臺灣新竹地方法院刑事判決
110年度易字第195號
公  訴  人  臺灣新竹地方檢察署檢察官
被      告  楊志昇




            曾楊煒




上列被告因贓物案件，經檢察官提起公訴（109年度偵字第6484
號），本院判決如下：
    主  文
楊志昇、曾楊煒均無罪。
    理  由
一、公訴意旨略以：被告楊志昇明知車牌號碼0000-00號(該車係
    陳彩香所有，於民國109年2月24日晚間6時56分許，在苗栗
    縣○○鎮○○路000號旁發現失竊，已發還陳彩香)之自用小客貨
    車係來路不明之贓車，竟基於收受贓物之犯意，竟於109年2
    月24日晚間6時56分後某時許，在新竹縣市不詳地點，自真
    實姓名年籍不詳之人收受上開自用小客貨車，供己代步使用
    。被告曾楊煒亦明知上開自用小客貨車係來路不明之贓車，
    竟基於收受贓物之犯意，於109年3月26日晚間7時前某時許
    ，在新竹市不詳地點，向被告楊志昇借用該上開自用小客貨
    車，供己代步使用。嗣因被告曾楊煒駕駛上開自用小客貨車
    途中發生故障，由被告曾楊煒將之棄置於新竹市北新街與北
    大路口處，經警據報尋獲該上開自用小客貨車後採集上開自
    用小客貨車駕駛座側旁車窗玻璃之掌紋比對後發現與被告楊
    志昇之右掌掌紋相符，始依被告楊志昇、曾楊煒之供述循線
    查悉上情。因認被告楊志昇、曾楊煒均係犯刑法第349條第1
    項收受贓物之罪嫌等語。
二、按犯罪事實應依證據認定之，無證據不得認定犯罪事實，不
    能證明被告犯罪者，應諭知無罪之判決。刑事訴訟法第154
    條第2 項、第301 條第1 項分別定有明文。又犯罪事實之認
    定，應憑證據，如未能發現相當證據，或證據不足以證明，
    自不能以推測或擬制之方法，以為裁判基礎；且認定犯罪事
    實所憑之證據，雖不以直接證據為限，間接證據亦包括在內
    ，然而無論直接證據或間接證據，其為訴訟上之證明，須於
    通常一般之人均不致有所懷疑，而得確信其為真實之程度者
    ，始得據為有罪之認定，倘其證明尚未達到此一程度，而有
    合理之懷疑存在時，即應為有利於被告之認定，更不必有何
    有利之證據，最高法院40年台上字第86號判例、76年台上字
    第4986號判例、30年上字第816號判例意旨可資參照。另檢
    察官就被告犯罪事實，應負舉證責任，並指出證明之方法。
    刑事訴訟法第161 條第1 項定有明文；是檢察官對於起訴之
    犯罪事實，仍應負提出證據及說服之實質舉證責任，倘其所
    提出之證據，不足為被告有罪之積極證明，或其指出證明之
    方法，無從說服法院以形成被告有罪之心證，基於無罪推定
    之原則，自應為被告無罪判決之諭知，此亦有最高法院92年
    台上字第128 號判例意旨足可參照。
三、公訴人認被告楊志昇、曾楊煒涉有上開犯嫌，無非以被告2
    人之供述、被害人陳彩香於警詢中之證述、車號0000-00號
    之失車-案件基本資料詳細畫面報表、內政部警政署刑事警
    察局109年5月13日刑紋字第1090035636號鑑定書、內政部警
    政署刑事警察局109年7月13日刑紋字第1090066935號鑑定書
    、新竹市警察局第三分局現場勘察紀錄表、車輛詳細資料報
    表及贓物認領保管單等件為其主要論據。
四、訊據被告2人均堅辭否認收受贓物犯行，被告曾楊煒辯稱：
    上開自用小客貨車是我竊盜所得，我該次竊盜犯行，經鈞院
    以109年度易字第703號判決，判處有期徒刑4月確定，我先
    前說我是從楊志昇處收受該車輛，是我記錯了等語；被告楊
    志昇則辯稱：我只有跟曾楊煒借該車使用過1次，後來就還
    給曾楊煒，我也不知道該車是曾楊煒偷來的等語。
五、經查：
　㈠被告曾楊煒於109年2月24日晚間6時許，在苗栗縣○○鎮○○路0
    段000號前，竊取被害人陳彩香所有，而由其子黃永德所使
    用之上開自用小客貨車，且被告曾楊煒於109年3月間，將上
    開自用小客貨車借與被告楊志昇使用1次，嗣上開自用小客
    貨車於109年3月26日在新竹市北新街與北大路口處，經警據
    報尋獲，復發還與被害人陳彩香，而被告曾楊煒因竊盜上開
    自用小客貨車，經本院以109年度易字第703號判決，判處有
    期徒刑4月乙節，為被告2人自承在卷（見本院卷第135頁）
    ，核與證人即被害人陳彩香、黃永德於警詢中之證述相符（
    見109偵6484卷第11頁至第12頁，109偵7130卷第25頁至第26
    頁、第143頁至第145頁），此外，復有新竹市警察局車輛尋
    獲電腦輸入單、內政部警政署刑事警察局109年5月13日刑紋
    字第1090035636號鑑定書、新竹市警察局第三分局現場勘察
    紀錄表【陳彩香5922-N5號汽車尋獲案】、勘察採證同意書
    及失車照片、車號0000-00號之失車-案件基本資料詳細畫面
    報表、車號0000-00號之贓物認領保管單、內政部警政署刑
    事警察局109年7月13日刑紋字第1090066935號鑑定書及本院
    109年度易字第703號刑事宣示判決筆錄在卷可佐（見他字卷
    第4頁至第12頁、13頁背面至第16頁，109偵6484卷第110頁
    至第112頁，本院卷第111頁至第114頁），且經本院依職調
    取本院109年度易字第703號刑事案件卷宗核閱無訛，此部事
    實可堪認定。
　㈡被告曾楊煒固於109年5月26日警詢及109年6月19日偵訊中均
    陳稱：上開自用小客貨車為被告楊志昇所竊取，且伊係於10
    9年3月26日向被告楊志昇借用該自用小客貨車等語（見109
    偵6484卷第8頁背面、第100頁至第101頁），然被告曾楊煒
    於109年10月22日偵訊中業已表明其已於另案偵訊中自白竊
    盜上開自用小客貨車（見109偵6484卷第117頁），則被告曾
    楊煒前開述其係自被告楊志昇處收受上開自用小客貨車乙情
    是否屬實，自屬有疑，況被告曾楊煒因竊盜上開自用小客貨
    車之犯行，經本院判處有期徒刑4月乙節，亦據本院調查證
    據認定如前，是本案並未有公訴意旨所指「被告曾楊煒於10
    9年3月26日晚間7時前某時許，在新竹市不詳地點，向被告
    楊志昇借用該上開自用小客貨車」之情節存在，從而，自難
    認被告曾楊煒有起訴書所指收受贓物之犯行。
　㈢再被告楊志昇固於109年3月間有向被告曾楊煒借用上開自用
    小客貨車使用，已如前述，然被告楊志昇向被告曾楊煒借用
    上開自用小客貨車之次數僅1次，實難苛求被告楊志昇於借
    用前向被告曾楊煒確認上開自用小客貨車是否為贓車，況遍
    查全卷，檢察官對於起訴書中記載「被告楊志昇明知車牌號
    碼0000-00號(該車係陳彩香所有，於民國109年2月24日晚間
    6時56分許，在苗栗縣○○鎮○○路000號旁發現失竊，已發還陳
    彩香)之自用小客貨車係來路不明之贓車，竟基於收受贓物
    之犯意，竟於109年2月24日晚間6時56分後某時許，在新竹
    縣市不詳地點，自真實姓名年籍不詳之人收受上開自用小客
    貨車，供己代步使用。」之情節，並未積極舉證，從而，本
    件自無證據可認被告楊志昇有起訴書所指收受贓物之犯行。
六、綜上，本案依卷存事證，上開自用小客貨車為被告曾楊煒竊
    盜所得，且亦不足以認定被告楊志昇向被告曾楊煒借用上開
    自用小客貨車時有收受贓物之犯意，檢察官所舉證據均不足
    以證明被告2人有何收受贓物之行為存在，實難遽以刑法第3
    49條第1項收受贓物之罪名相繩，本案既不能證明渠等犯罪
    ，揆諸上開說明，應為被告等無罪之諭知。
據上論斷，應依刑事訴訟法第301條第1項前段，判決如主文。
本案經檢察官陳榮林提起公訴，經檢察官孫立婷到庭執行職務。
 　　
中　　華　　民　　國　　110 　年　　7 　　月　　22　　日
                  刑事第七庭  審判長  法　官　陳麗芬
　　　　　　　　　                    法  官  郭哲宏
　　　　　　　　　                    法  官  華澹寧
以上正本證明與原本無異。　　　　　　　　　
如不服本判決應於收受判決後20日內向本院提出上訴書狀，並應
敘述具體理由。其未敘述上訴理由者，應於上訴期間屆滿後20日
內向本院補提理由書(均須按他造當事人之人數附繕本)「切勿逕
送上級法院」。
中　　華　　民　　國　　110 　年　　7 　　月　　22　　日
                                      書記官  吳羽君